【裁判字號】    98,審訴,556
【裁判日期】    990713
【裁判案由】    妨害自由等
【裁判全文】
臺灣新竹地方法院刑事判決             98年度審訴字第556號
公  訴  人  臺灣新竹地方法院檢察署檢察官
被      告  丁○○
上列被告因傷害等案件，經檢察官提起公訴（97年度偵字第6979
號、98年度偵字第4214號），及移送併案審理（臺灣新竹地方法
院檢察署98年度偵字第4608號），本院合議庭評議改依簡式審判
程序審理，並判決如下：
    主  文
丁○○共同犯剝奪他人行動自由罪，處有期徒刑肆月，如易科罰
金，以新臺幣壹仟元折算壹日。
    事  實
一、緣乙○○前因遭王驖（原名甲○○）毆打而心生嫌隙，亟
    思報仇，於民國97年4 月4 日凌晨2 時30分許，與丙○○在
    新竹市○區○○路457 號之「網路空間網咖」內，恰巧見王
    驖亦在場，乙○○及丙○○旋基於共同傷害之犯意連絡及
    行為分擔，由乙○○持雨傘毆打王驖，並以腳踹其背部，
    致王驖受有身體及頭部之傷害（2 人共同涉犯傷害罪嫌部
    分，業由王驖撤回告訴，業經本院另為不受理判決在案）
    。乙○○離開網咖後仍極度不滿，遂撥打電話聯絡丁○○至
    「網路空間網咖」，並騎乘機車至新竹市○○路之「海洋之
    星TV PUB」找戊○○，戊○○遂邀集在場友人分乘兩部自用
    小客車，跟隨乙○○至「網路空間網咖」。乙○○、丁○○
    、丙○○及戊○○復再度進入「網路空間網咖」，見王驖
    仍坐在店內止血，遂共同基於傷害之犯意聯絡及行為分擔，
    由乙○○持雨傘毆打王驖，戊○○以玩具手槍槍托敲擊王
    驖頭部，致王驖受有頭部之傷害（4 人共同涉犯傷害罪
    嫌部分，業由王驖撤回告訴，業經本院另為不受理判決在
    案）。嗣毆畢後，戊○○復提議將王驖押走，丁○○等4
    人乃共同基於以強暴方式剝奪他人行動自由之犯意聯絡及行
    為分擔，由乙○○及戊○○強押王驖至自用小客車門口，
    因王驖拒絕上車，丁○○及丙○○復推王驖進入自用小
    客車後座，由乙○○、戊○○坐在後座以共同壓制其行動自
    由，丁○○與丙○○則搭乘另一部自用小客車跟在該車後方
    ，前往新竹市香山區○○○道之某處涼亭，途經新竹市○區
    ○○路附近之陽光健康休閒館前，王驖趁隙掙脫逃出車外
    ，乙○○及持玩具手槍之戊○○復強押王驖回丁○○及丙○○搭乘之自用小客車上（戊○○、乙○○、丙○○所涉犯
    妨害自由罪嫌部分，業經本院以98年度審訴字第556 號判決
    分別判處有期徒刑6 月、5 月、4 月在案）。嗣抵達新竹市
    香山區○○○道之某處涼亭，戊○○與其姓名年籍不詳之友
    人將王驖拉下車後，復共同基於傷害之犯意聯絡及行為分
    擔，毆打王驖倒地，致王驖受有頭部外傷併腦挫傷及延
    遲性腦出血右側顳部、臉部挫傷及左側顴骨骨折併撕裂傷、
    右側第三掌骨骨折及肢體多處擦傷之傷害（戊○○共同涉犯
    傷害罪嫌部分，業由王驖撤回告訴，業經本院另為不受理
    判決在案）。乙○○見王驖受傷昏迷，即撥打電話通知衡
    德剛（另由臺灣新竹地方法院檢察署檢察官以97年度偵字第
    6979號為不起訴處分確定）至景觀大道該處涼亭協助處理，
    衡德剛抵達後，見王驖已受傷嚴重，遂要求乙○○4 人將
    王驖載往新竹市○○路20號之南門綜合醫院，王驖始獲
    得釋放。
二、案經王驖訴由新竹市警察局第三分局報告及臺灣新竹地方
    法院檢察署檢察官自動檢舉偵查起訴。
    理  由
一、被告丁○○所犯之妨害自由罪，均係非死刑、無期徒刑、最
    輕本刑為3 年以上有期徒刑之罪，或高等法院管轄第一審之
    案件，被告丁○○於本院準備程序進行中，就被訴事實均為
    有罪之陳述，經本院合議庭認合於刑事訴訟法第273條之1第
    1 項之規定，裁定進行簡式審判程序。
二、認定犯罪事實所憑之證據及理由：
（一）被告丁○○於警詢、檢察官偵查中及本院準備程序、簡式
      審判程序訊問時，對於妨害自由犯行，均坦白承認。
（二）證人即告訴人王驖於警詢、檢察官偵查中具結之指訴，
      證明上開全部犯罪事實。
（三）證人即共犯戊○○、乙○○、丙○○分別於警詢、檢察官
      偵查中具結之證述，證明渠等與被告丁○○將告訴人王
      驖強押至新竹市香山區○○○道之某處涼亭，而共同為妨
      害自由之犯行。
（四）證人即同案被告衡德剛於警詢、檢察官偵查中之證述，證
      明其經被告乙○○通知前往新竹市香山區○○○道之某處
      涼亭協助處理，其到場時見告訴人王驖已受傷攤坐在地
      之事實。
      綜上事證，堪認被告丁○○之自白應與事實相符，可以採
      信。本件事證已臻明確，被告之妨害自由犯行，堪予認定
      ，應依法予以論罪科刑。
三、論罪科刑之理由：
（一）核被告丁○○所為，係犯刑法第302條第1項之剝奪他人行
      動自由罪。
（二）按刑法第302 條之剝奪他人行動自由罪，係妨害他人自由
      之概括規定。故行為人具有一定目的，以非法方法剝奪人
      之行動自由，除法律別有較重處罰之規定，應適用各該規
      定處斷外，如以使人行無義務之事或妨害人行使權利為目
      的，而其強暴脅迫復已達於剝奪人行動自由之程度，即祇
      成立本罪，不應再依同法第304 條論處，誠以此項使人行
      無義務之事或妨害人行使權利之低度行為應為剝奪人行動
      自由之高度行為所吸收，而不能以其目的係在使人行無義
      務之事或妨害人行使權利，即認另觸犯刑法第304條第1項
      之強制罪名，附此敘明。
（三）被告丁○○與共犯戊○○、乙○○、丙○○間，就上開剝
      奪他人行動自由之犯行，有犯意之聯絡及行為之分擔，均
      為共同正犯。
（四）又移送併辦部分，與本案係屬同一事實，此有臺灣新竹地
      方法院檢察署98年度偵字第4608號移送併辦意旨書1 份供
      參，本院自應一併加以裁判，附此敘明。
（五）爰審酌被告丁○○雖素行良好，然其與告訴人間既無夙怨
      ，僅因共犯戊○○提議，竟即以剝奪他人行動自由之暴力
      方式將告訴人帶至新竹市香山區○○○道之某處涼亭，造
      成告訴人心理莫大恐懼，所為殊值譴責，惟念其犯罪後，
      於迭次訊問中，均坦認犯行，參以其犯罪之動機、目的、
      所施用之手段、剝奪告訴人行動自由之時間長短，及參與
      剝奪告訴人行動自由之行為程度尚屬輕微，迄今未賠償告
      訴人之損失，暨其高中肄業之智識程度、生活狀況等一切
      情狀，量處如主文所示之刑，並諭知易科罰金之折算標準
      ，以示懲儆。
四、適用法律：
（一）刑事訴訟法第273條之1、第299條第1項前段。
（二）刑法第28條、第302 條第1 項、第41條第1 項前段。
（三）刑法施行法第1條之1第1項、第2項前段。
本案經檢察官黃英彥到庭執行職務。
中    華    民    國    99    年    7     月    13    日
                      刑事第九庭  法  官  魏瑞紅
以上正本證明與原本無異。
如不服本判決應於收受本判決後10日內向本院提出上訴書狀，上
訴書狀應敘述具體理由。上訴書狀未敘述上訴理由者，應於上訴
期間屆滿後20日內補提理由書狀於本院( 均須按他造當事人之人
數附繕本 )「切勿逕送上級法院」。
                                  書記官  劉雅文
中    華    民    國    99    年    7     月    14    日
附錄論罪科刑法條：
中華民國刑法第302條第1項
（剝奪他人行動自由罪）
私行拘禁或以其他非法方法，剝奪人之行動自由者，處5 年以下
有期徒刑、拘役或3 百元以下罰金。

司法院資訊處製作；財團法人民間司法改革基金會備份。
